臺灣基隆地方法院民事判決　　　　　　　 100年度訴字第65號
原　　　告　有限責任基隆第一信用合作社
法定代理人　黃澤青
訴訟代理人　蘇永光
被　　　告　蔡瀚鋒
　　　　　　李菁
上列當事人間請求給付借款事件，本院於中華民國100 年4 月27
日言詞辯論終結，判決如下：
    主  文
被告應連帶給付原告新臺幣捌拾萬陸仟捌佰零柒元，及自民國九
十九年十一月二十三日起至清償日止，按年息百分之二點二七計
算之利息，暨自民國九十九年十二月二十四日起至清償日止，逾
期在六個月以內者，按上開利率百分之十，超過六個月部分，按
上開利率百分之二十計算之違約金。
被告蔡瀚鋒應給付原告新臺幣壹佰玖拾捌萬壹仟貳佰零貳元，及
如附表二所示之利息及違約金。
訴訟費用新臺幣貳萬捌仟陸佰貳拾壹元，其中新臺幣捌仟貳佰捌
拾貳元由被告蔡瀚鋒、李菁連帶負擔，餘由被告蔡瀚鋒負擔。
    事實及理由
壹、程序方面
一、按訴狀送達後，原告不得將原訴變更或追加他訴，但請求之
    基礎事實同一、擴張或減縮應受判決事項之聲明者，不在此
    限，民事訴訟法第255 條第1 項第2 款、第3 款分別定有明
    文。本件原告原起訴請求：( 一) 被告蔡瀚鋒應給付原告新
    臺幣（下同）278 萬8,009 元，及如附表一所示之利息及違
    約金。( 二) 被告李菁應給付原告80萬6,807 元，及自99年
    11 月22 日起至清償日止，按年息2.27％計算之利息，暨自
    民國99年12月23日起至清償日止，其逾期在6 個月以內者，
    按上開利率10％，其逾期超過6 個月部分，按上開利率20％
    計算之違約金。嗣於100 年3 月30日言詞辯論期日變更其請
    求為：( 一) 被告應連帶給付原告80萬6,807 元，及自99年
    11 月23 日起至清償日止，按年息2.27％計算之利息，暨自
    99年12月24日起至清償日止，其逾期在6 個月以內者，按上
    開利率10％，其逾期超過6 個月部分，按上開利率20％計算
    之違約金。
     (二) 被告蔡瀚鋒應給付原告198 萬1,202 元，及如附表二
    所示之利息及違約金。核原告變更聲明請求被告『連帶』給
    付80萬6,807 元，乃基於同一基礎事實而為請求，被告均得
    就原告所主張之同一請求基礎事實，本於已提出之證據為防
    禦，不甚礙被告之防禦及本件訴訟之終結；至就利息及違約
    金部分所為之變更，核屬減縮應受判決事項之聲明，揆諸前
    揭規定，原告所為訴之變更及減縮，均應准許，合先敘明。
二、被告蔡瀚鋒經合法通知，未於言詞辯論期日到場，核無民事
    訴訟法第386 條所列各款情形，爰依原告之聲請，由其一造
    辯論而為判決。
貳、實體方面
一、原告主張：
( 一)被 告蔡瀚鋒於98年1 月22日邀同被告李菁為連帶保證人
    向原告借款305 萬元，並簽立借據，約定借款期間自98 年1
    月22日至118 年1 月22日止，利息按原告定儲利率指數加碼
    1.175%機動計算，並約定被告若未依約按期還款，除喪失期
    限利益外，另本金自到期日起，逾期在6 個月以內者，按前
    開利率10％，逾期超過6 個月部分，按前開利率20％加計違
    約金，而被告僅付至99年11月該期止之本息，其後即未依約
    支付，經核算尚欠本金80萬6,807 元，及自99年11月23日起
    至清償日止，按年息2.27％計算之利息，暨自99年12月24日
    起至清償日止，其逾期在6 個月以內者，按上開利率10％，
    其逾期超過6 個月部分，按上開利率20％計算之違約金。而
    被告李菁為連帶保證人，依法自應負連帶清償之責。
(二)被告蔡瀚鋒另於99年7 月9 日向原告借款100 萬元，並簽立
    借據，約定借款期間自99年7 月9 日至114 年7 月9 日止，
    利息按原告定儲利率指數加碼1.175%機動計算，並約定被告
    若未依約按期還款，除喪失期限利益外，另本金自到期日起
    ，逾期在6 個月以內者，按前開利率10％，逾期超過6 個月
    部分，按前開利率20％加計違約金，而被告蔡瀚鋒僅付至99
    年11月該期止之本息，其後即未依約支付，經核算尚欠本金
    98萬2,015 元，及自99年11月10日起至清償日止，依約計算
    之利息及違約金未受清償。
(三)被告蔡瀚鋒另於99年7 月13日向原告訂立擔保融資借款契約
    ，額度以100萬元為限，約定自99年7月13日起至100年7月12
    日止，利息按原告定儲利率指數加碼2.165%機動計算，並約
    定被告若未依約按期還款，除喪失期限利益外，另本金自到
    期日起，逾期在6 個月以內者，按前開利率10％，逾期超過
    6 個月部分，按前開利率20％加計違約金，而被告蔡瀚鋒於
    99 年12 月24日經票據交換所通知拒絕往來，依兩造授信約
    定書第5 條第1 項第2 款約定，原告得縮短借款期限，視為
    全部到期，經核算被告蔡瀚鋒尚欠本金99萬9,187 元，及自
    99 年12 月22日起至清償日止，依約計算之利息及違約金未
    受清償。
(四)綜上，爰提起本件訴訟，聲明如主文第1 項及第2 項所示。
二、被告蔡瀚鋒未於言詞辯論期日到場，亦未提出書狀為任何聲
    明或陳述。被告李菁於100 年3 月30日言詞辯論期日到場自
    認原告主張之事實屬實，惟以：伊與被告蔡瀚鋒已離婚2 年
    ，雙方曾協議將不動產過戶予被告蔡瀚鋒後變更連帶保證人
    名義，伊不知被告蔡瀚鋒為何未變更等語，資為抗辯。
三、經查，原告主張之事實，業據原告提出與其所述相符之借據
    、放款交易明細表、擔保融資借款契約書、存褶交易明細查
    詢表、財團法人金融聯合徵信中心資料及放款牌告利率表等
    件影本為證，而被告蔡瀚鋒已於相當時期受合法之通知，於
    言詞辯論期日不到場，亦未提出書狀爭執，被告李菁則自認
    原告所主張之事實，堪認原告之主張為真實。又被告李菁既
    為前揭80萬6,807 元該筆債務之連帶保證人，則就被告蔡瀚
    鋒對原告所負該筆債務，自應負擔連帶清償責任。至被告李
    菁固辯稱伊與被告蔡瀚鋒已離婚2 年，雙方曾協議將不動產
    過戶予被告蔡瀚鋒後變更連帶保證人名義，伊不知被告蔡瀚
    鋒為何未變更云云，惟按連帶債務之債權人，得對於債務人
    中之一人或數人或其全體，同時或先後請求全部或一部之給
    付，民法第273 條第1 項定有明文。本件被告李菁既以連帶
    保證人之意思親自簽名於借據上，依法即應負連帶清償責任
    ，並不因其與借款人之身分上關係有所改變而受影響。從而
    ，原告依據消費借貸契約及連帶保證之法律關係，請求判決
    被告連帶給付如主文第1 項所示之金額、利息及違約金；被
    告蔡瀚鋒應給付如主文第2 項所示之金額、利息及違約金，
    為有理由，應予准許。
四、訴訟費用28,621元（即第一審裁判費）由被告蔡瀚鋒、李菁
    連帶負擔8,282 元【計算式：28,621元×806,807 元÷
    2,788,009 元＝8,282 元，（元以下四捨五入）】，餘由被
    告蔡瀚鋒負擔。
五、據上論結，本件原告之訴為有理由，依民事訴訟法第385 條
    第1項前段、第78條、第85條第2 項、第87條，判決如主文。
中    華    民    國   100    年    4     月    29    日
                  民事庭法  官  周霙蘭
以上正本係照原本作成。
對於本件判決如有不服，應於收受送達後20日內向本院提出上訴
書狀，敘述上訴之理由，上訴於臺灣高等法院，並按他造當事人
之人數附具繕本。如委任律師提起上訴者，應一併繳納上訴審裁
判費。
中    華    民    國   100    年    4     月    29    日
                        書記官  王毓嫻
【附表一】
┌──┬──────┬─────────────┬────────────┐
│編號│  請求金額  │  利                   息 │ 違        約        金 │
│    │ （新臺幣） ├────────┬────┼────────────┤
│    │            │起     迄     日│週年利率│ 計 算 之 期 間 及 利 率│
├──┼──────┼────────┼────┼────────────┤
│  1 │ 80萬6,807元│自民國99年11月22│  2.27% │自99年12月23日起至清償日│
│    │            │日起至清償日止。│        │止，逾期在六個月以內，按│
│    │            │                │        │左列利率百分之十，其逾期│
│    │            │                │        │超過六個月部分，按左列利│
│    │            │                │        │率百分之二十計算。      │
├──┼──────┼────────┼────┼────────────┤
│  2 │ 98萬2,015元│自民國99年11月9 │  2.81% │自99年12月10日起至清償日│
│    │            │日起至清償日止  │        │止，逾期在六個月以內，按│
│    │            │                │        │左列利率百分之十，其逾期│
│    │            │                │        │超過六個月部分，按左列利│
│    │            │                │        │率百分之二十計算。      │
├──┼──────┼────────┼────┼────────────┤
│  3 │ 99萬9,187元│自民國99年12月21│  3.32% │自100年1月22日起至清償日│
│    │            │日起至清償日止  │        │止，逾期在六個月以內，按│
│    │            │                │        │左列利率百分之十，其逾期│
│    │            │                │        │超過六個月部分，按左列利│
│    │            │                │        │率百分之二十計算。      │                │
├──┼──────┼────────┼────┼────────────┤
│合計│278萬8,009元│                │        │                        │
└──┴──────┴────────┴────┴────────────┘
【附表二】
┌──┬──────┬─────────────┬────────────┐
│編號│  請求金額  │  利                   息 │ 違        約        金 │
│    │ （新臺幣） ├────────┬────┼────────────┤
│    │            │起     迄     日│週年利率│ 計 算 之 期 間 及 利 率│
├──┼──────┼────────┼────┼────────────┤
│  1 │ 98萬2,015元│自民國99年11月10│  2.81% │自99年12月11日起至清償日│
│    │            │日起至清償日止。│        │止，逾期在六個月以內，按│
│    │            │                │        │左列利率百分之十，其逾期│
│    │            │                │        │超過六個月部分，按左列利│
│    │            │                │        │率百分之二十計算。      │
├──┼──────┼────────┼────┼────────────┤
│  2 │ 99萬9,187元│自民國99年12月22│  3.32% │自100年1月23日起至清償日│
│    │            │日起至清償日止  │        │止，逾期在六個月以內，按│
│    │            │                │        │左列利率百分之十，其逾期│
│    │            │                │        │超過六個月部分，按左列利│
│    │            │                │        │率百分之二十計算。      │
├──┼──────┼────────┼────┼────────────┤
│合計│198萬1,202元│                │        │                        │
└──┴──────┴────────┴────┴────────────┘